【裁判字號】    99,易,590
【裁判日期】    990831
【裁判案由】    違反毒品危害防制條例
【裁判全文】
臺灣屏東地方法院刑事判決               99年度易字第590號
公  訴  人  臺灣屏東地方法院檢察署檢察官
被      告  甲○○
上列被告因違反毒品危害防制條例案件，經檢察官提起公訴（99
年度毒偵字第1246號），被告於準備程序就被訴事實為有罪之陳
述，本院合議庭裁定由受命法官獨任進行簡式審判程序，並予判
決如下：
    主  文
甲○○施用第二級毒品，累犯，處有期徒刑陸月，如易科罰金，
以新臺幣壹仟元折算壹日。
    事  實
一、甲○○前於民國90年間因施用毒品案件，經本院以90年度毒
    聲字第986 號裁定令入戒治處所施以強制戒治1 年，嗣經裁
    定停止戒治，所餘戒治期間付保護管束，又經同法院以91年
    度毒聲字253 號裁定撤銷停止戒治，令入戒治處所執行戒治
    處分，嗣於92年1 月22日戒治期滿執行完畢出戒治所。其又
    於94年間，因違反毒品危害防制條例案件，經本院以94年度
    易字第607 號判決判處有期徒刑8 月確定，於95年8 月19日
    因縮刑期滿執行完畢；復於96年間再因施用第二級毒品案件
    ，經本院分別以96年度簡上字第33號、96年度易字第313 號
    判決各判處有期徒刑4 月確定；又於95、96年間另因竊盜案
    件，經本院分別以95年度易字第394 號、95年度易字第712
    號、95年度易字第829 號判處有期徒刑1 年、1 年2 月及8
    月、1 年4 月確定，以及因詐欺案件，本院以95年度簡字第
    1376號判處有期徒刑5 月確定，上開案件減刑後應執行有期
    徒刑1 年10月、8 月並接續執行，而於97年10月24日假釋付
    保護管束出監，嗣於98年5 月13日假釋期滿未經撤銷視為執
    行完畢。詎其猶不知戒絕悔改，明知甲基安非他命為毒品危
    害防制條例第2 條第2 項第2 款所列之第二級毒品，不得非
    法持有、施用，復基於施用第二級毒品甲基安非他命之犯意
    ，於99年4 月17日23時許，在屏東縣鹽埔鄉○○村○○路55
    號之住所內，以將甲基安非他命置於玻璃球內以火燒烤後，
    吸食所產生煙霧之方式，施用第二級毒品甲基安非他命1 次
    。嗣於99年4 月19日，在上址為警執行拘提時查獲。復徵得
    其同意後採尿集尿液送請鑑驗結果，甲基安非他命呈陽性反
    應，始知悉上情。
二、案經屏東縣政府警察局里港分局報告臺灣屏東地方法院檢察
    署檢察官偵查起訴。
    理  由
一、本案被告甲○○所犯違反毒品危害防制條例罪，並非法定刑
    為死刑、無期徒刑或最輕本刑3 年以上有期徒刑之罪，亦非
    高等法院管轄第一審之案件，而被告於本院準備程序中就被
    訴事實為有罪之陳述，本院合議庭乃裁定由受命法官獨任進
    行簡式審判程序。又簡式審判程序之證據調查，不受刑事訴
    訟法第159 條第1 項、第161 條之2 、第161 條之3 、第16
    3 條之1 及第164 條至第170 條規定之限制，刑事訴訟法第
    273 條之2 亦定有明文，故本件審理依該規定，亦排除嚴格
    證據調查，併予敘明。
二、上開犯罪事實，業經被告甲○○於警詢（見警卷第1 至3 頁
    ）本院審理時坦承不諱（見本院卷第56頁、第62至63頁），
    而被告為警查獲後所採取之尿液，經送請臺灣檢驗科技股份
    有限公司以酵素免疫分析法檢驗及氣相層析質譜儀法檢驗，
    結果甲基安非他命呈陽性反應，此有臺灣檢驗科技股份有限
    公司於99年5 月6 日出具編號KＺ000000000000 號檢驗報告1
    紙、屏東縣政府警察局里港分局毒品案件涉嫌人尿液採證編
    號姓名對照表各1 紙在卷可憑（見警卷第5 頁、7 頁），足
    見被告上開自白，確與客觀事實相符，堪予採認。
三、按92年7 月9 日新修正之毒品危害防制條例刪除2 犯及3 犯
    之規定，一改修法前繁雜之處遇程序，僅將施用毒品者簡化
    區分為初犯、再犯，並認施用毒品者係屬病患性犯人，以觀
    察、勒戒戒除其身癮，並以強制戒治去除其心癮。經觀察、
    勒戒或強制戒治執行完畢釋放後，若係5 年後再犯該條例第
    10條施用毒品罪者，與同條例第20條第1 項、第2 項關於「
    初犯」之處理方式相同，檢察官應先聲請法院裁定令被告入
    勒戒處所觀察、勒戒，並視有無繼續施用毒品傾向，決定應
    予釋放、為不起訴之處分，或應聲請法院裁定令入勒戒處所
    強制戒治；若係5 年內「再犯」同條例第10條施用毒品罪者
    ，依同條例第23條第2 項規定，檢察官則應依法追訴。觀諸
    該條例第20條第3 項之修正理由：「觀察、勒戒或強制戒治
    5 年後再犯者，顯見前所實施之觀察、勒戒或強制戒治已足
    以遮斷其施用毒品之癮，為期自新及協助其戒除毒癮，對此
    5 年後再犯者，爰明定仍適用初犯之規定，先經觀察、勒戒
    、強制戒治之程序。」及同條例第23條第2 項之修正理由：
    「為配合簡化施用毒品犯之刑事處遇程序，並鑑於經觀察、
    勒戒或強制戒治執行完畢釋放後5 年內再犯者，其再犯率甚
    高，原據以實施之觀察、勒戒及強制戒治既已無法收其實效
    ，自應施以刑事處遇。」，顯然如施用毒品者係前經觀察、
    勒戒或強制戒治等治療程序執行完畢5 年後，始再施用毒品
    之「初犯」，因前所執行之觀察、勒戒或強制戒治已足收戒
    除毒癮之效，自應重新執行觀察、勒戒或強制戒治等治療程
    序，並於治療程序執行完畢後，由檢察官為不起訴處分，毋
    庸對之追訴處罰；反之，在「再犯」之情形，因其先前所為
    治療程序顯未能收戒斷毒癮之效，且考量施用毒品者之再犯
    率偏高，乃簡化其刑事處遇程序，而逕予追訴處罰，不再施
    以治療程序。參酌上開立法理由，修正毒品危害防制條例就
    施用毒品者，祇於「初犯」及「5 年後再犯」二種情形，有
    其追訴條件之限制，即須於初犯經觀察、勒戒或強制戒治釋
    放後，5 年內均無施用毒品之行為，始能認其前所實施之觀
    察、勒戒或強制戒治已足遮斷毒癮，而得於5 年後再犯時，
    再予適用初犯之規定，重行觀察、勒戒等程序。倘5 年內已
    經再犯，被依法追訴處罰，縱其第3 次（或第3 次以上）施
    用毒品之時間在初犯釋放5 年以後，即與「5 年後再犯」之
    情形有別，且因已於「5 年內再犯」，顯見其再犯率甚高，
    原實施觀察、勒戒或強制戒治，已無法收其實效，而無5 年
    戒斷期之存在，自無再經觀察、勒戒及強制戒治之必要，應
    由檢察官逕行起訴，始符新法修正之本旨。查本件被告甲○
    ○前於90年間因施用毒品案件，經本院以90年度毒聲字第98
    6 號裁定令入戒治處所施以強制戒治1 年，嗣經裁定停止戒
    治，所餘戒治期間付保護管束，又經同法院以91年度毒聲字
    253 號裁定撤銷停止戒治，令入戒治處所執行戒治處分，嗣
    於92年1 月22日戒治期滿執行完畢出戒治所。其又於94年間
    ，因違反毒品危害防制條例案件，經本院以94年度易字第
    607 號判決判處有期徒刑8 月確定，於95年8 月19日因縮刑
    期滿執行完畢；復於96年間再因施用第二級毒品案件，經本
    院分別以96年度簡上字第33號、96年度易字第313 號判決各
    判處有期徒刑4 月確定，有臺灣屏東地方法院檢察署刑案資
    料查註紀錄表、同署全國施用毒品案件紀錄表及臺灣高等法
    院被告全國前案紀錄表各1 份在卷可考，被告於上開強制戒
    治執行完畢後，既曾於5 年內再犯毒品危害防制條例第10條
    之罪，並業經判刑確定，本次被告復行觸犯毒品危害防制條
    例第10條之罪，自非屬毒品危害防制條例第20條第3 項所定
    「5 年後再犯」之情形，而應依法追訴處罰。綜此，本件事
    證已臻明確，被告施用第二級毒品甲基安非他命之犯行，洵
    堪認定，應依法論科。
四、按甲基安非他命係屬毒品危害防制條例第2 條第2 項第2 款
    所指之第二級毒品，不得持有及施用，核被告甲○○所為係
    犯毒品危害防制條例第10條第2 項之施用第二級毒品罪。被
    告施用前持有第二級毒品之低度行為，應為其施用第二級毒
    品之高度行為所吸收，不另論罪。又被告前有如事實欄所示
    之科刑及執行情形，有臺灣高等法院被告前案記錄表附卷足
    憑，其於刑之執行完畢後5 年內，再犯本件有期徒刑之罪，
    為累犯，應依法加重其刑。爰審酌被告前已因施用毒品犯行
    經強制戒治，竟仍故態復萌，復行施用毒品不輟，無視於毒
    品對於自身健康之戕害及國家對於杜絕毒品犯罪之禁令，足
    認非予以適當刑罰不足以禁絕；惟衡酌施用毒品係屬自戕行
    為，被告教育程度為國肄業，家庭經濟狀況欠佳，尚有住院
    母親亟待撫養，而其犯罪手段尚屬平和，亦未因此而危害他
    人，所生損害尚非鉅大，暨施用毒品者均有相當程度之成癮
    性及心理依賴，其犯罪心態與一般刑事犯罪之本質並不相同
    ，應側重適當之醫學治療及心理矯治為宜，且被告犯後坦承
    犯行，態度良好等一切情狀，量處如主文所示之刑並諭知易
    科罰金之標準，以資懲儆。
據上論斷，應依刑事訴訟法第273 條之1 第1 項、第299 條第1
項前段，毒品危害防制條例第10條第2 項，刑法第11條前段、第
47條第1 項、第41條第1項前段，判決如主文。
本案經檢察官潘國威到庭執行職務。
中    華    民    國    99    年    8     月    31    日
                  刑事第三庭    法  官  陳怡先
得上訴10日
以上正本證明與原本無異。
中    華    民    國    99    年    8     月    31    日
                                書記官  陳立勳
毒品危害防制條例第10條
施用第一級毒品者，處 6 月以上 5 年以下有期徒刑。
施用第二級毒品者，處 3 年以下有期徒刑。

司法院資訊處製作；財團法人民間司法改革基金會備份。
